臺灣彰化地方法院交通事件裁定　　　　 96年度交聲字第771號
原處分機關　交通部公路總局臺中區監理所彰化監理站
異　議　人
即受處分人　甲○○
上列受處分人因違反道路交通管理處罰條例案件，對於交通部公
路總局臺中區監理所彰化監理站中華民國96 年8月15日所為之處
分（原處分案號：彰監四字第裁64-I00000000號），聲明異議，
本院裁定如下：
    主  文
異議駁回。
    理  由
一、按機器腳踏車駕駛人行駛於道路時，使用手持式行動電話進
    行撥接或通話者，處新臺幣（下同）1,000 元罰鍰，道路交
    通管理處罰條例第31條之1第2項定有明文。
二、本件聲明異議人即受處分人甲○○於民國（下同）96 年7月
    30 日12時36分許，騎乘車號7GE-807號重型機車行經彰化縣
    彰化市○○路460 號前時，因使用手持式行動電話進行撥接
    ，經彰化縣警察局彰化分局中華路派出所員警認有違反道路
    交通管理處罰條例第31條之1第2項之規定（舉發單誤植為第
    31條之1第1項），掣單舉發，經受處分人於到案日期前向原
    處分機關提出申訴，經原處分機關請原舉發單位即彰化縣警
    察局彰化分局調查結果，仍認受處分人有前開違規行為，原
    處分機關乃依前揭道路交通管理處罰條例第31條之1第2項規
    定，於96年8月15日裁處罰鍰1,000元整。
三、受處分人聲明異議意旨略以：當日伊於行駛中雖有手持行動
    電話之行為，惟伊當時僅手持行動電話，並無撥打接聽之舉
    動，有所持用之0000-000000 號門號當日舉發時間之通聯紀
    錄可證，且無舉發照片，為此聲明異議，請求撤銷原處分等
    語。
四、訊據受處分人固不否認就其於前揭時地騎乘車號7GE-807 號
    重型機車手持行動電話等情事，然矢口否認有任何違反道路
    交通管理處罰條例規定之行為，辯稱：那個時候有拿手機，
    但是沒有放在耳邊，而且沒有撥接聽電話，罰單上面寫撥接
    聽電話顯然是偽造云云。經查：
    (一)受處分人上開違規事實，業據證人即本件舉發員警楊宜
    哲於本院調查時，以具結擔保其供述之真實性之心理處罰狀
    態下證稱：「（問：當時異議人是否有講行動電話？）是的
    ，當時我跟他是對向，他在騎摩托車，我先按喇叭跟他警告
    ，我超過他以後，我回頭看，他還繼續將手機放在左耳邊繼
    續講，然後我就回頭將他攔下來，他的動作還是繼續將手機
    放在耳邊，我告訴他已經違規了，他說他不知道騎機車不能
    講行動電話的法律。（問：根據電信公司函查，異議人講話
    的時間是在12點24分，另外一通是在13點36分，跟你所開的
    違規時間不同，這部分有何意見？）當時我攔他下來的時候
    ，他有辯稱他不知道有法律，他又辯稱他是在聽手機的鈴聲
    ，我不知道他是否有講電話，但是他確實將手機放在耳邊。
    」（參見本院96 年度交聲字第771號卷96年9月6日訊問筆錄
    ）衡諸證人係依法執行公務之人員，與受處分人素不相識，
    亦無仇隙，應無甘冒自身觸犯偽證罪之風險而設詞誣攀受處
    分人之理；且於本件卷存證據資料內並無任何積極證據足以
    證明員警上開證述係屬虛偽，亦未有足以令人顯信其證述為
    不可採之品性證據或前科證據存在，本院自不得僅因證人為
    本件開單告發受處分人之員警而全盤抹煞其於訴訟上所具之
    證人資格，況受處分人就上開證人陳證，無法舉出或提出任
    何對其有利之證據資料，以使本院對證人所述產生合理之懷
    疑，故其證言應堪採信。
    (二)次按交通警員掣單舉發違反道路交通管理處罰條例所列
    之違規事實，本質上為行政處分，係公務員基於職務上權力
    ，依法就特定之具體事件所為具公法上效果之單方行政行為
    ，基於公務員為公法上行為具有公信力之原則，該行政處分
    當可被推定為有效，其據以依法處分之事實亦應認定為正確
    無誤。另依道路交通管理處罰條例科處行政罰事件，依據公
    法爭議之舉證責任分配法則，固應先由行政機關就其業已履
    踐相關正當法律程序，以及人民應受處罰之客觀違反法令行
    為，負證明之責，受處罰人就行政機關已為相當證明之前開
    事項，若主張欠缺主觀歸責條件或為其他抗辯，亦須就其所
    辯提出反證。惟行政機關對於前開應為舉證事項，並非不得
    以執行查察取締勤務人員，依據調查人證之程序，使就親歷
    事實提供不可替代之證明方法，尤於當場舉發交通違規事件
    ，鑑於交通違規事實往往驟然而現、稍縱即逝，若硬性要求
    舉發員警不分違規情節，一律必須預留證據，俾便事後提出
    供法院審查，除有現實技術可行性之困難，勢將大幅提高交
    通管理之行政成本，並嚴重削弱道路交通管理之行政效能，
    此絕非立法者制定道路交通管理法規之本意。受處罰人就該
    證人所述見聞經過之真實性倘有質疑，除依法定交互詢問程
    序加以檢驗外，不得僅因證人之個人身分、地位或憑己意指
    為必須代以其他特定之證據方法，此在證人業已具結願依偽
    證罰責擔保證言可信之場合，尤屬當然（臺灣高等法院94年
    度交抗字第344號、93年度交抗字第873號交通事件裁定參照
    ）。從而本件受處分人既未就執勤員警之舉發有誤提出相關
    證據以供調查，本院復查無何證據足資證明證人楊宜哲有捏
    造事實違法取締之情事，則執勤警員本其維護交通秩序、公
    眾安全職責所為之舉發，自應受到合法、正確之推定。
    (三)依證人楊宜哲上開所述，即發現受處分人有使用手持式
    行動電話通話之情形上前攔停後，受處分人僅辯稱不知道有
    行駛於道路時，不得使用手持式行動電話進行撥接或通話之
    法律及舉發時在聽手機鈴聲等情，其係於負有刑法偽證罪壓
    力即證言憑信性獲得擔保之情形下，仍於法庭而為前開證述
    ，所述內容非僅與舉發通知單所載違規事實相符，更與卷內
    其他客觀證據並無齟齬，復無違背一般經驗或論理法則之情
    形，且舉發當時是白天中午，光線、視線良好，可以明顯看
    到受處分人違規的情況，足證受處分人確有騎乘機車行駛間
    使用手持式行動電話之違規行為無訛。至於證人楊宜哲雖未
    當場以錄影或照相採證方式舉發受處分人行駛於道路時，使
    用手持式行動電話進行撥接或通話之違規行為，惟依交通部
    依照道路交通管理處罰條例第31條之1第3項規定所訂頒之「
    車駕駛人行駛道路禁止使用手持式行動電話實施及宣導辦法
    」，其第3 條僅規定：「執法人員於攔檢汽車 (包括機器腳
    踏車 )駕駛人行駛道路使用手持式行動電話進行撥接或通話
    之行為時，應以不妨礙交通秩序及行車安全為原則，必要時
    可以錄影或照相採證方式辦理」等語，並未規定員警應以何
    等之採證方式而為執行，本件自不得僅因舉發員警並未當場
    以錄影或照相之採證方式，遽論該執行行為有何不當之處，
    況並無證據證明受處分人當日所持用之門號，即為其事後聲
    明異議時所述之門號。受處分人於提出本案異議時雖辯稱當
    時其持用之0000-000000 號行動電話門號於遭舉發違規時間
    前後並無通話情形云云（見本院96 年度交聲字第771號卷第
    17頁），惟上開0000-000000號行動電話門號於本件96年7月
    30日12時36分之違規時間前後雖無通聯紀錄，有受處分人所
    檢送之台灣大哥大行動通信公司雙向通聯紀錄在卷可憑，惟
    依現今行動電話廣為普及之事實，一人持有使用多支門號之
    形並非罕見，且亦不能排除受處分人當日所用以通話之門號
    為上開門號以外之自己或他人門號之可能性，自無法認定係
    受處分人違規時所持用之行動電話，是前開台灣大哥大行動
    通信公司之通聯紀錄尚不足作為有利於受處分人認定之依據
    ，爰予敘明。
    (四)況道路交通管理處罰條例第31 條之1關於「駕駛人行車
    中使用手持式行動電話」處罰規定之立法意旨在有效防止汽
    車駕駛人於行車中使用手持式行動電話進行撥接或通話對安
    全之影響，是原不僅以駕駛人於行車中持手持式行動電話緊
    靠臉頰、依附耳際進行通話為唯一處罰樣態，縱駕駛人僅係
    行車中手持式行動電話、並以為確認，因斯時駕駛人非僅無
    法以雙手騎乘機車，甚因視線鎖定行動電話螢幕，自無法專
    注駕駛、注意往來人車動向、影響安全，法條仍對之為處罰
    ，以維行車安全、降低事故發生可能（參見臺灣高等法院92
    年度交抗字第505 號交通事件裁定）。而受處分人於異議狀
    中既自承騎乘機車中，有手持行動電話等情，核與證人楊宜
    哲證述情形大致相合，是以受處分人單手操控車輛，其已於
    行車中因持手持式行動電話而未能專注駕駛車輛、未能注意
    往來人車動向、影響行車安全，殆無疑義。且上開汽車駕駛
    人行駛道路禁止使用手持式行動電話實施及宣導辦法第2 條
    第3 款規定：「三、撥接或通話：指有撥號、接聽、通話或
    數據通訊等使用狀態者。」，依用語排列之邏輯結構，其意
    係指「凡處於使用狀態者，如：撥號、接聽、通話或數據通
    訊等情狀。」，換言之，僅列舉部分所謂使用的態樣，並非
    窮盡的例示進而排除其他同具危害行車安全危險之可能行為
    態樣。而道路交通管理處罰條例第31條之1第2項除處罰行駛
    中使用手持式行動電話進行「通話」之行為外，對於「撥接
    」之行為亦予以處罰，即除接通電話與他人實際通話之行為
    外，關於撥打中、接聽時之狀態，因行為人手持電話，即有
    因雙手不能正常專注駕駛或注意力分散而產生危險之可能，
    縱行為人僅手持電話置於耳邊察看確認有無訊號、能否通話
    而實際上並未撥通電話，或客觀上該門號不可能供人撥打或
    接聽，立法者就此情形亦將之明定於應予處罰之列。準此，
    本件舉發警員發現受處分人有以左手將電話置於耳邊之行為
    ，而以其有行駛中使用手持式行動電話進行「撥接聽」之違
    規行為予以舉發，原處分機關亦以受處分人有撥接之行為予
    以裁罰，經核均無違誤，而與舉發當日該門號有無通聯紀錄
    無關。故受處分人辯稱：無撥打接聽行動電話，應無違規云
    云，委無足採。本件事證明確，受處分人前開違規行為堪以
    認定。
五、綜上所述，受處分人確有駕駛機器腳踏行駛於道路時，使用
    手持式行動電話進行撥接之違規行為，從而原處分機關依道
    路交通管理處罰條例第31條之1第2項之規定，裁罰受處分人
    罰鍰1,000 元，核無違誤，本件受處分人之異議為無理由，
    自應將其異議駁回。
據上論斷，應依道路交通案件處理辦法第19條，裁定如主文。
中　　華　　民　　國　　96　　年　　9 　　月　　13　　日
                  臺灣彰化地方法院交通法庭
                                法  官  姚銘鴻
以上正本證明與原本無異。
如不服本裁定，應於裁定送達後5日內向本院提出抗告狀（須附
繕本）。
中　　華　　民　　國　　96　　年　　9 　　月　　13　　日
                                書記官　郭佳雯
